臺灣高等法院臺南分院刑事判決　　　　　　　九十年度上易字第一七七一號　 Ｃ
　　　上　訴　人
　　　即　被　告　甲　○　○
右上訴人因妨害名譽案件，不服中華民國九十年九月廿八日台灣台南地方法院九十年
度易字第一四九○號第一審判決（起訴案號：台灣台南地方法院檢察署九十年度偵字
第六三一五號），提起上訴，本院判決如左：
      主      文
上訴駁回。
      事      實
一、甲○○與乙○○原為夫妻，於民國（下同）八十八年六月廿四日，經法院和解離
    婚確定，二人間具有家庭暴力防治法第三條家庭成員關係。雙方離婚後，乙○○
    返回台南娘家居住，並將二人所生長子宋政諺，辦理轉學至台南市永福國小就讀
    。嗣於八十九年十一月廿二日上午七時四十分許，甲○○前往永福國小，探視兒
    子宋政諺。經乙○○獲悉後，以為甲○○欲將宋政諺帶走，旋即趕往學校擬加阻
    止，並通知其父親李高雄、大姊李惠敏，及友人張景德前往協助。雙方見面後，
    即發生口角爭執。詎甲○○竟在公眾得出入場所永福國小大門口，公然以「臭查
    某、客兄者帶到這裡來」、「賤女人，帶客兄，要讓你死得很難看」等穢語，辱
    罵乙○○，對乙○○實施精神上不法侵害。
二、案經乙○○訴請台灣台南地方法院檢察署檢察官偵查起訴。
      理      由
一、訊據上訴人即被告甲○○供承於右揭時地，至台南市永福國小之事實，然矢口否
    認有右開妨害名譽犯行，辯稱：伊是到學校探視自己小孩宋政諺，伊與告訴人離
    婚後，雙方所生小孩宋政諺監護權，原係歸伊監護，但遭告訴人乙○○私行帶回
    台南市，轉入永福國小就讀，伊在永福國小門口，並未與乙○○有講話，當無辱
    罵乙○○情事云云。惟查：
  (一)右開事實，已據告訴人乙○○於偵審中指訴歷歷，且經目擊證人李惠敏、張景德
    二人到場供證屬實。證人張景德於偵查中及原審證稱：案發當天上午七時四十分
    ，伊看見告訴人與被告在永福國小大門口，互相爭吵，有上課學生及家長圍觀，
    甲○○對乙○○說，連客兄也帶來這裡、臭查某等粗話，態度窮兇惡極等情（詳
    偵查中發查卷廿四頁、原審卷五八頁）。又證人李惠敏於偵查中及原審亦證稱：
    案發當天，其與父親李高雄，約於是日上午七時五十分許，抵達台南市永福國小
    ，甲○○在學校大門口，辱罵告訴人乙○○說，賤女人、帶客兄、要給你死得很
    難看等情（詳偵查中發查卷廿四頁背面、原審卷五八頁）。復經雙方所生兒子宋
    政諺於原審證稱：案發當天早上七點半，爸爸就到永福國小找伊。當老師和爸爸
    談到一半時，媽媽就來了，媽媽和爸爸就吵起來，老師在那裡勸架，伊看到爸爸
    很生氣地，用手指著媽媽罵，但其不知道爸爸罵什麼話等語（詳原審卷四十頁）
    。查證人宋政諺，係被告與告訴人所生之子，亦是案發當時目擊整個事件經過之
    在場目擊證人，其與兩造係骨肉至親，作證時係於兩造父母親，皆不在場情況，
    陳述案發經過，應認所供證言，不致有所偏頗，堪以採信。被告甲○○辯稱，案
    發當天早上在永福國小門口，其未與告訴人講話，顯屬不實，不足採信。
  (二)至被告舉證人楊博閔到場供稱：案發當天上午七點多，其陪被告前往台南市永福
    國小，其守在學校外面，約上午九時許，被告叫伊過去，現場有告訴人乙○○、
    其姐李惠敏、其父李高雄及其朋友張景德等人在場，上午九時多至十二時許，雙
    方均沒有發生爭吵，九點前的事情，其則不知情等語（詳偵查中發查卷卅一頁背
    面、原審卷五九頁）。證人楊博閔固供稱，案發當日上午九時至十二時許，被告
    與告訴人雙方無爭吵，但本件雙方口角爭吵時間，係於上午七時四十分許，斯時
    證人楊博閔並未與被告甲○○在一起，故其所見所聞，要係在案發日上午七時四
    十分以後，自無法為有利被告認定。另被告所舉證人永福國小老師丙○○於本院
    證稱：其不知道被告與告訴人有無發生爭吵；其叫宋政諺去上課時，被告是否與
    告訴人均同時在場，其已不記得等語（詳本院卷七二、七四頁）。是證人丙○○
    供詞，亦無法執為有利被告認定依據。
  (三)另被告於本院雖指稱：證人李惠敏係告訴人乙○○姊姊，證人張景德則為告訴人
    乙○○同居人，二人證詞有偏頗告訴人，不足採信云云。惟被告甲○○，係因看
    見證人張景德名片和告訴人住址，均同為台南市○○路三三九之二五七號，始認
    定渠等二人同居一起（詳原審卷五九頁，本院卷三七頁）。然依兩造兒子即證人
    宋政諺於原審供證：現在其與告訴人乙○○、其姊姊李惠敏暨阿婆住在一起等語
    （詳原審卷四十、九十頁）。由此可見，告訴人並未與證人張景德住在一起。又
    因證人李惠敏和證人張景德二人，現合開代書事務所（詳原審卷五七頁），事務
    所設於台南市○○路三三九之二五七號，而告訴人受僱於其姐李惠敏（詳本院卷
    六六、九四頁），告訴人白日在該址上班，為收受送達文件方便，乃以該代書事
    務所地址為其住址，故尚難僅因告訴人住址與證人張景德代書事務所相同，即遽
    認告訴人係住於該址與張景德同居。故渠等證言，應無偏頗情事，堪以採信。
  (四)綜上所述，本件被告在永福國小門口，於多數家長送小孩上課時間，公然以穢語
    辱罵告訴人，不惟已據當時在場目擊證人張景德、李惠敏到場證述明確，且為兩
    造之子宋政諺供認無訛。被告否認有辱罵告訴人乙○○，要係事後卸責之詞，不
    足採信。本件事證明確，被告犯行，堪予認定。
二、查被告為告訴人乙○○前夫，為家庭暴力防治法第三條第一款家庭成員關係。被
    告公然侮辱人，核其所為，係犯刑法第三百零九條第一項公然侮辱人罪。則被告
    所犯，係家庭暴力防治法第二條第二項所規定，對家庭成員故意實施精神上不法
    侵害之家庭暴力犯罪，併此說明。
三、原審以被告罪證明確，因予適用刑法第三百零九條第一項、第四十一條第一項前
    段，罰金罰鍰提高標準條例第一條前段、第二條規定，併審酌被告犯罪動機、目
    的、手段、所生危害及犯後否認犯行等一切情狀，量處拘役四十日，以資懲儆。
    併敘明被告所處拘役，如易科罰金以三佰元折算一日之標準。本院經核原判決認
    事用法，均無違誤，量刑亦稱妥適。被告上訴意旨，猶執陳詞，否認犯罪，為無
    理由，應予駁回。
據上論斷，應依刑事訴訟法第三百六十八條，判決如主文。
本案經檢察官李傳來到庭執行職務。
中    華    民    國      九十一      年      二      月      十五      日
                                  臺灣高等法院臺南分院刑事第一庭
                                      審判長法官  茆    臺    雲
                                            法官  蔡    長    林
                                            法官  董    武    全
右正本證明與原本無異。
不得上訴。
                                      法院書記官  黃    全    忠
中    華    民    國      九十一      年      二      月     十八       日
附錄法條：
刑法第三百零九條第一項：公然侮辱人者，處拘役或三百元以下罰金。
